最高法院刑事判決                                八十七年度台上字第五二四號
    上  訴  人  甲○○
    選任辯護人  黃振銘律師
                康裕成律師
右上訴人因違反著作權法案件，不服台灣高等法院高雄分院中華民國八十五年十二月
二十四日第二審判決（八十五年度上訴字第二○○三號，起訴案號：台灣高雄地方法
院檢察署八十五年度偵字第七七九○、八六一○號），提起上訴，本院判決如左：
    主  文
上訴駁回。
    理  由
按刑事訴訟法第三百七十七條規定，上訴於第三審法院，非以判決違背法令為理由，
不得為之。是提起第三審上訴，應以原判決違背法令為理由，係屬法定要件。如果上
訴理由狀並未依據卷內訴訟資料，具體指摘原判決不適用何種法則或如何適用不當，
或所指摘原判決違法情事，顯與法律規定得為第三審上訴理由之違法情形，不相適合
時，均應認其上訴為違背法律上之程式，予以駁回。本件上訴人甲○○上訴意旨略稱
：常業犯在本質上具有反覆性、複次性與延時性，以犯罪為職業並恃之以維生。原判
決論處上訴人以犯侵害他人之著作權罪為常業，但原審疏未調查上訴人販賣盜版錄音
帶，行為是有具有經常性﹖是否以販賣盜版錄音帶為主要之營生﹖又上訴人販賣盜版
錄音帶究係意圖營利而交付，抑是意圖營利而交付且以之為業，事關法律之適用，原
判決未詳細調查，並在理由欄說明，顯有調查未盡及理由不備之違法，請撤銷原判決
發回更審等語。惟查，原判決依憑上訴人供認有向不詳姓名之男子販入如原判決附表
一、二、三所示之錄音帶，在夜市擺攤陳列出售，為被害人點將股份有限公司等派員
會警查獲等事實不諱，並經告訴代理人何存忠、陳智勇、張明滄及證人黃宏源指證明
確，復有原判決附表一、二、三所示盜版錄音帶扣案可資佐證等證據，資以認定上訴
人犯有著作權法第九十四條以明知為侵害著作權之物，意圖營利而交付之方法，侵害
他人之著作權罪為常業，乃撤銷第一審判決，改判仍論以上開罪名，處有期徒刑壹年
。原判決附表一、二、三所示之錄音帶共壹佰壹拾壹捲均沒收，已詳述其所憑之證據
及認定之理由。並以上訴人否認知情為盜版錄音帶而販賣，尤非以販賣盜版錄音帶為
業云云，認係卸責之詞，不足採取，在理由內詳予指駁。從形式上觀察，並無上訴意
旨所指違背法令之情形。按刑事實體法上規定之常業罪，只須有賴某種犯罪為業之意
思，而有事實之表現為已足，不以藉該犯罪為唯一生活依靠為必要，縱令尚有其他職
業，亦無礙成立常業犯，原判決理由二(三)說明：上訴人於民國八十五年二月六日出售
盜版錄音帶予證人黃宏源，迄同年三月二十六日為警查獲止，計一月又二十日，不論
上訴人在此之前曾否販賣盜版錄音帶，即使依上訴人所供每週擺攤販賣一次，則其既
經常性之販賣錄音帶，對錄音帶為正版或盜版，要無不認識之理。上訴人經常性之販
賣盜版錄音帶牟利，時間長達一月有餘，縱上訴人另經營洗衣店，仍無礙其常業犯之
成立云云。原判決就上訴人應成立常業犯，既已於理由二(三)詳述其調查審認之結果，
要難謂有調查未盡及理由不備之違法。此外，上訴徒憑己意，對原審職權之適法行使
，及原判決理由已詳為說明之事項，任意爭辯，顯與法定上訴第三審之形式要件不符
，其上訴違背法律上之程式，應予駁回。上訴提出本院八十四年度台上字第五○六三
號刑事判決（影本）與本案情節不同，無從援引審酌。
據上論結，應依刑事訴訟法第三百九十五條前段，判決如主文。
中      華      民      國    八十七    年      二      月     十三     日
                              最高法院刑事第二庭
                                  審判長法官  施  文  仁
                                        法官  陳  炳  煌
                                        法官  張  淳  淙
                                        法官  洪  文  章
                                        法官  林  錦  芳
      右正本證明與原本無異
                                              書  記  官
中      華      民      國    八十七    年      二      月     十八     日
